臺灣臺北地方法院民事判決　　　　　　　　　　　　　九十三年度海商字第三八號
　　原　　　告　飛格國際通運股份有限公司
　　法定代理人　甲○○
　　訴訟代理人　林昇格律師
　　複代理人　　高宏文律師
　　　　　　　　李志成律師
　　被　　　告　年昶企業有限公司
　　法定代理人　乙○○
　　訴訟代理人　陳美華律師
　　　　　　　　張宸瑜律師
　　　　　　　　簡維能律師
　　右　一　人
　　複代理人　　楊政雄律師
當事人間請求給付運費事件，本院於民國九十三年十一月二十三日辯論終結，判決如
下：
    主    文
被告應給付原告新台幣陸拾柒萬陸仟零玖拾柒元，及自民國九十三年五月二十一日起
至清償日止按年息百分之五計算之利息。
訴訟費用由被告負擔。
本判決於原告以新台幣貳拾貳萬伍仟元供擔保後，得假執行。但被告如以新台幣陸拾
柒萬陸仟零玖拾柒元為原告預供擔保，得免為假執行。
    事實及理由
一、原告起訴主張：被告自民國九十二年起即陸續委託原告運送貨物，惟迄今仍未給
    付其中八筆運費共計新台幣六十七萬六千零九十七元。被告固以其中一筆運送至
    沙烏地阿拉伯（下稱沙國）之齋戒月用童靴一萬三千二百雙（下稱系爭貨物），
    因未能趕上九十二年十月十二日之航班，致其受有新台幣一百七十一萬七千一百
    二十八元之損害為由，主張與原告之運費債權相抵銷。然兩造雖然就系爭貨物約
    定以十月十二日之航班為運送，惟因被告在大陸之工廠重連公司之報關資料有誤
    ，且逢大陸海關抽查系爭貨物，進而導致系爭貨物無法依原定計畫上原定航次之
    船舶，故系爭貨物未按原定航次起運之原因，實不可歸責於原告，原告當無須就
    系爭貨物之遲延負賠償責任。又縱原告就系爭貨物之遲延有可歸責之原因，但系
    爭貨物待原告知悉未按原定航次起運時，即立刻告知被告，被告除馬上告知原告
    改為次一航次外，並沒有再做進一步之指示，顯見原、被告雙方，對於系爭運送
    契約之履行期間，已由原本十月十二日之船期，更改為十月十九日之船期。準此
    ，被告既允許原告以次一航次為運送，則原告之遲延責任即屬終了，被告當不得
    就該更改航次之行為，向原告為賠償之請求。退萬步言，縱認原告仍需負系爭貨
    物運送遲延之責任，惟依民法第六百三十八條第一項規定，原告所負之損害賠償
    額亦僅以系爭貨物應交付時目的地價值與遲到交付時之價值之差額為限。本件被
    告既未舉證證明原告就系爭貨物之運送有何故意或重大過失，是其自不得依民法
    第六百三十八條第三項規定主張原告應就其他損害負責。從而，被告爰以民法第
    六百三十八條第三項規定之損害賠償債權，與原告主張之運費債權相抵銷，實非
    可採，被告仍應依運送契約之法律關係給付原告前開運費等語，並聲明：（一）
    被告應給付原告新台幣六十七萬六千零九十七元，及自起訴狀繕本送達之翌日起
    至清償日止按年息百分之五計算利息。（二）原告願供擔保請准宣告假執行。
二、被告則以：九十二年十月二十七日起至十一月二十四日止為沙國之齋戒月，沙國
    貿易公司MOHSEN KHARED TRADING EST.（下稱沙國貿易商）於九十二年九月中旬
    即向被告購買系爭貨物，雙方約定於十月底交貨，以利沙國貿易商於齋戒月期間
    出賣之商機。被告隨即於同年九月間委託原告將系爭貨物自中國大陸赤灣港（
    CHIWAN PORT）運送至沙國之吉達港（JEDDAH PORT），並合意以結關日為十月十
    一日、出航日為十月十二日、到達吉達港日為十月二十八日、船名為「APL
    SHANGHAI」之船舶運送，詎原告並未依約將系爭貨物裝載上船。又系爭貨物未能
    如期按原定航次之船舶運送後，被告遂指示原告改為結關日為十月十七日、發航
    日為十月二十日、船名為「APL PORTUGAL」之船舶運送，原告並保證前開船舶為
    直航船，將於九十二年十一月四日到達吉達港。詎原告竟於前開船舶航行途中將
    系爭貨物轉船，遲至同年月七日始到達吉達港，並致沙國貿易商於同年月十四日
    始取得系爭貨物，是原告以順延之航次運送仍有遲延之情事。而因原告運送遲延
    ，致沙國貿易商無法趕上齋戒月之熱賣先機，因而對被告主張解除契約，被告除
    應返還系爭貨物之價款美金四萬七千五百二十元外，尚須賠償關稅、搬運費、開
    立信用狀等費用美金三千五百八十五元，共計美金五萬一千一百零五元，折合新
    台幣一百七十一萬七千一百二十八元。準此，系爭貨物運送遲延，既因原告之故
    意或重大過失所致，依民法第六百三十八條第三項及第一百八十四條第一項規定
    ，原告自應就沙國貿易商解除買賣契約致被告所受之損害新台幣一百七十一萬七
    千一百二十八元負賠償責任，並爰與原告之運費債權相抵銷，而兩相抵銷之結果
    ，被告對原告並未負有任何債務等語置辯，並聲明：原告之訴及其假執行之聲請
    均駁回。如受不利判決，願供擔保請准免為假執行。
三、兩造不爭執之事實：
（一）被告自九十二年起陸續委託原告運送貨物，惟迄今仍未給付其中八筆運費共計
      新台幣六十七萬六千零九十七元。
（二）兩造原合意以結關日為十月十一日、出航日為十月十二日、到達吉達港日為十
      月二十八日、船名為「APL SHANGHAI」之船舶運送。嗣因系爭貨物未能如期按
      原定航次之船舶運送，被告遂指示原告改為結關日為十月十七日、發航日為十
      月二十日、船名為「APL PORTUGAL」之船舶運送。又系爭貨物係於九十二年十
      一月七日到達吉達港，沙國貿易商則係於同年月十四日受領系爭貨物，且因沙
      國貿易商無法趕上齋戒月之熱賣先機，因而對被告主張解除契約，被告除應返
      還系爭貨物之價款美金四萬七千五百二十元外，尚須賠償關稅、搬運費、開立
      信用狀等費用美金三千五百八十五元，共計美金五萬一千一百零五元，折合新
      台幣一百七十一萬七千一百二十八元。
四、本件兩造所爭執之處，應在於系爭貨物未能按原定航次起運，是否可歸責於原告
    ？及原告應否就被告所受之損害負賠償責任？茲分述如下：
（一）本件原告主張系爭貨物於九十二年十月十一日報關後，因巧逢海關抽中系爭貨
      物做檢驗，並安排於同年月十二日抽驗，致系爭貨物未能按原定航次起運等情
      ，固為被告否認之，但查，系爭貨物係於九十二年十月十一日報關，此觀原告
      提出報關之發票及出口貨物報關單業已載明報關之日期即明（參本院卷第一四
      ○、一四二頁），是系爭貨物原趕得上九十二年十月十二日之船期。又系爭貨
      物於報關後，因巧逢大陸蛇口海關抽中系爭貨物做檢驗，並安排於九十二年十
      月十二日抽驗，亦有載明貨物品名為人造革童鞋一萬三千二百雙、抽驗日期為
      九十二年十月十二日之貨物查驗作業單在卷可稽（參本院卷第一四一頁）。再
      參諸運飛輪船（中國）船務有限公司深圳分公司出具且為被告不爭執其形式上
      真正之函文亦載明：「船名／航次：APL SHANGHAI／R17W：上述大船在赤灣的
      截止收重櫃時間為2003年10月11日上午9點正，海關收放行條截止時間為11日
      下午五點正。逾期不受理相關事宜」等語（參本院卷第一七八頁），可見系爭
      貨物經大陸蛇口海關抽驗後，已趕不上九十二年十月十二日之船期。是以，系
      爭貨物未能按原定航次起運，確因大陸蛇口海關抽驗系爭貨物所致，實不可歸
      責於原告。
（二）次查，系爭貨物未能如期按原定航次之船舶運送後，被告遂指示原告改為結關
      日為十月十七日、發航日為十月二十日、船名APL PORTUGAL之船舶運送，已如
      前述。被告雖主張原告曾保證前開船舶為直航船，將於九十二年十一月四日到
      達吉達港，詎原告竟於前開船舶航行途中將系爭貨物轉船，遲至同年月七日始
      到達吉達港，並致沙國貿易商於同年月十四日始取得系爭貨物，是原告以順延
      之航次運送仍有遲延之情事等詞，惟查，被告於本院九十三年八月三十一日之
      辯論期日已表明：「我們是主張第一次的船期有遲延，而非第二次」（參本院
      卷第一一五頁），且本院於九十三年十月二十八日已命兩造於下次庭期前五日
      提出辯論意旨狀，詎被告不僅未於期限內提出，且於當庭提出之辯論意旨狀復
      主張改期後之運送仍有遲誤，是被告就此部分之主張不僅與其之前之陳述有所
      出入，且逾時提出。何況，被告公司之承辦人員吳志凌亦證稱：「當時我們沒
      有趕上第一班船的時候，客人就已經說不要這個貨了，但是因為重連公司的貨
      一定要外銷，而且這個交易是以遠期信用狀所為，所以我們請客人先去寄賣貨
      物，如果一百二十天內真的賣不出去，我們再把這個錢還給他」等語（參本院
      卷第八七至八八頁），可見系爭貨物未能趕上九十二月十月十二日之船期時，
      系爭貨物之買受人即沙國貿易商已有解除買賣契約之意，僅因系爭貨物無法內
      銷，故被告方委請沙國貿易商受領系爭貨物，待確定無法售出，再由被告返還
      系爭貨物之價金。因此，系爭貨物雖比預定之時間晚三日到達，但此與沙國貿
      易商就系爭貨物為解除買賣契約之意思表示並無因果關係，被告自不得以沙國
      貿易商解除買賣系爭貨物之意思表示，致其受有損害新台幣一百七十一萬七千
      一百二十八元為由，主張原告應就其所受之損害負賠償責任。
五、綜上所述，本件被告確有積欠原告運費新台幣六十七萬六千零九十七元，而被告
    主張抵銷之損害賠償債權新台幣一百七十一萬七千一百二十八元，亦無從成立，
    是被告主張以此損害賠償債權與原告之運費債權相抵銷，即非有據。從而，原告
    依運送契約之法律關係請求被告給付運費新台幣六十七萬六千零九十七元，及自
    起訴狀繕本送達之翌日即九十三年五月二十一日起至清償日止按年息百分之五計
    算之利息，為有理由，應予准許。
六、假執行之宣告：
    兩造陳明願供擔保聲請宣告假執行或免為假執行，經核均與規定相符，爰分別酌
    定相當之擔保金額予以宣告。
七、兩造其餘之攻擊或防禦方法及未經援用之證據，經本院斟酌後，認為均不足以影
    響本判決之結果，自無逐一詳予論駁之必要，併此敘明。
八、訴訟費用負擔之依據：民事訴訟法第七十八條。
中　　　華　　　民　　　國　　九十三　　年　　 十二 　　月　　 十六 　　日
                                  民事第五庭法官 林秀圓
右為正本係照原本作成
如對本判決上訴，須於判決送達後廿日內向本院提出上訴狀
中　　　華　　　民　　　國　　九十三　　年　　 十二 　　月　　 十六 　　日
                                          書記官 林蓮女
附錄
民事訴訟法第三百九十二條
法院得宣告非經原告預供擔保，不得為假執行。
法院得依聲請或依職權，宣告被告預供擔保，或將請求標的物提存而免為假執行。
依前項規定預供擔保或提存而免為假執行，應於執行標的物拍定、變賣或物之交付前
為之。
